臺灣高等法院刑事判決　　　　　　　　　　　　　九十一年度上訴字第二七五六號
　　上　訴　人
　　即　被　告　甲○○
　　選任辯護人　薛松雨
　　　　　　　　王玫珺
右上訴人因重傷害案件，不服臺灣桃園地方法院九十年度訴字第四七四號，中華民國
九十一年六月三日第一審判決（起訴案號：臺灣桃園地方法院檢察署九十年度偵字第
四一四三號），提起上訴，本院判決如左︰
    主  文
上訴駁回。
    事  實
一、甲○○與乙○○係夫妻，因甲○○反對乙○○到ＫＴＶ上班，並懷疑乙○○有外
    遇，兩人早生嫌隙。適乙○○於民國八十九年十月二十日前一、二日，謊稱與其
    母親南下旅遊，但並未與其母同行，行蹤不明，甲○○更生嫉意。八十九年十二
    月二十日凌晨一時許，乙○○購買宵夜返回桃園縣八德市○○路一○一○號家中
    ，二人發生爭執。甲○○憤恨難消，至廁所拿取硫酸一瓶，於同日凌晨一時二十
    分許，基於重傷害之犯意，乘乙○○躺於客廳沙發看電視之際，將硫酸由乙○○
    之頭部潑灑澆灌而下，造成乙○○全身百分之二十五體表面積三度化學灼傷、右
    眼灼傷、右耳灼傷、右半邊臉嚴重灼傷，致乙○○全臉一半有疤痕增生，右耳缺
    損、左上肢疤痕增生，容貌毀損之重大不治之傷害。
二、案經被害人乙○○訴由台灣桃園地方法院檢察署檢察官偵查起訴。
    理  由
一、訊之上訴人即被告甲○○矢口否認有重傷害之犯行，辯稱：其妻在ＫＴＶ上班，
    有外遇，騙稱與岳母出遊，實則與其他男人冶遊，當日藉酒消愁，酒後意思不清
    ，作什麼事並不清楚，沒有重傷害之故意，當時已心神喪失或精神耗弱，應免除
    或減輕其刑云云。
二、然查：
（一）右揭犯罪事實，迭據告訴人乙○○於偵審中指訴綦詳。被告於偵查中亦坦承有
      對告訴人潑灑硫酸（見他字卷第九頁反面），於原審供稱：因告訴人騙我跟岳
      母去南部玩，但發現她沒有跟岳母去，我懷疑她在外面有男人，就吵架，趁上
      廁所時，把硫酸帶出來等語（見原審卷第十六頁），與告訴人指訴情節，均相
      符合。
（二）告訴人於八十九年十月二十日遭被告潑灑硫酸後，送往長庚醫院急救隨即轉入
      灼傷加護病房接受治療，診斷為頭、頸、前胸、雙側上肢及部分上背處二至三
      度灼傷，約佔體表面積百分之二十五，九十年九月一日回診時，仍有多處灼傷
      疤痕攣縮之情形，右側外耳完全缺損，聽覺雖為完全喪失，但常併發中耳炎，
      有財團法人長庚紀念醫院九十年九月二十五日長庚院法字第○八六三號函在
      卷可稽。再向該院查詢告訴人受傷迄今之傷勢與前含所稱之灼傷後疤痕攣縮情
      形，依目前之之整型醫技有無治療回復之可能，據覆稱：被害人八十九年十月
      二十日急診治療當時診斷為全身百分之二十五體表面積三度灼傷、右眼灼傷、
      右耳灼傷、右半邊臉嚴重灼傷，九十年十二月二十九日回診時，全臉約一半有
      疤痕增生，右耳缺損、左上肢疤痕增生，影響活動，依目前整型重建手術評估
      ，只能做到改善功能受限之問題，無法做到消除疤痕之程度，有該院九十一年
      四月三日長庚院法字第○二二二號函在卷可考，參照告訴人所提出之診斷證
      明書記載其右眼視力約○點六、左眼視力約○點二，綜合研判，告訴人之耳朵
      聽覺、眼睛之視覺雖未喪失全部效能，惟右耳之外型已經缺損，且告訴人之臉
      部約有一半以上疤痕增生致容貌毀損，而無法回復原有之容貌，其傷害已達重
      大不治之程度，自合於刑法第十條第四項第六款重傷害之規定。
（三）被告雖辯稱當時已經酒醉不省人事云云。惟查告訴人於本院及原審審理中證稱
      ：當天我買宵夜回來時，被告躺在床上，我去叫他，他就自己起來吃了，我跟
      他吃宵夜，他可以像正常一般的進食，我吃完宵夜，斜躺在客廳沙發上看電視
      ，被告就突然往我身上潑硫酸（見原審卷第三十七、三十八頁），被告沒有口
      齒不清，行動不便之情形（見本院九十一年九月三十日訊問筆錄）。被告於檢
      察官偵查中訊問是否於八十九年十月二十日潑乙○○硫酸，潑硫酸之數量部位
      等問題時，其答稱：有用半瓶左右之鹽酸潑乙○○，好像潑在臉及身體，檢察
      官又問及乙○○如何送醫？被告答稱：她自己打一一九等語（見他字卷第九頁
      背面、第十頁）。於原審法院訊問為何要將硫酸倒在告訴人身上？被告答稱：
      因為告訴人騙我，當天她先叫妹妹打電話給我說要跟岳母到南部玩，後來我發
      現她根本沒有跟岳母去，一直等不到人，就帶小孩到朋友家，告訴人到晚上九
      點才回來，她妹妹有打電話說要出去，要出去以前她有問我要不要吃點心，她
      一點多回來時，我酒還沒醒，她回來時有買高梁酒，兩人就一起喝，那段時間
      我懷疑他在外面有男人，兩人就吵架，我趁去上廁所的時候，順便把硫酸帶出
      來等語（見原審卷第十六頁）。於本院審理中稱：案發下午（十九日）五點多
      至朋友家喝酒，後來自己開車回家，約一、二公里；告訴人回家後，我與她理
      論，她都說不知道，我並打了幾通電話要我的朋友來幫忙調解這件事（見本院
      九十一年十月二十二日審判筆錄）。是被告對於本案發生經過，均有清晰記憶
      及陳述，當天喝酒後，可開車回家，與告訴人爭執後，並打電話請友人前來調
      解，並無口齒不清、行動不便之情形，又知悉至廁所拿取硫酸，乘告訴人躺於
      沙發方便下手之際，潑灑硫酸，以達毀容報復其妻出軌之目的，足見被告於案
      發前雖有飲酒，惟其精神意識狀態均屬正常而未喪失其判斷認識能力，並未達
      心神喪失或精神耗弱之程度。
（四）至被告另辯稱因二人爭吵乃持硫酸欲恫嚇告訴人，發生扭打致硫酸不慎灑到云
      云。然硫酸為具有強烈腐蝕性之化學藥劑，以硫酸潑灑人之身體，會造成嚴重
      之化學灼傷，此為一般人均有之常識，被告復坦承其懷疑告訴人有外遇，與之
      爭執，依告訴人受受灼傷之部位集中在頭、頸、前胸、雙側上肢及部分上背處
      情形，確如告訴人所言係斜躺躺在沙發上，驟遭被告持硫酸自頭部以下潑灑而
      下。如二人扭打，硫酸不慎濺出波及，告訴人之傷勢，當不致集中頭、頸、前
      胸、上肢、上背等處，而應係分散多處。至被告本身亦有部分遭硫酸灑波，此
      乃其潑灑告訴人所濺及，不足為其有利之認定。
（五）被告聲請傳訊證人呂明聰證明其當日至其家中飲酒；證人蕭志祥證明其車上放
      有酒類；證人呂素卿證明案發後整理家中有酒瓶、酒杯；李國正證明其飲酒言
      語不清云云。惟查，被告當日確有飲酒，但未達於心神喪失或精神耗弱之程度
      ，已如前述，此事證已明，上開證人自無傳訊之必要，附此說明。
（六）綜上所述，被告所辯，為卸責之詞，不足採信。其罪證已臻明確，犯行洵堪認
      定，應予依法論科。
三、被告以硫酸潑灑告訴人致其右耳之外型已經缺損，臉部約有一半以上疤痕增生致
    容貌毀損，而無法回復原有之容貌，其傷害已達重大不治之程度，核被告所為，
    係犯刑法第二百七十八條第一項之重傷害罪。
四、原審基此認定，援引上開法條，審酌被告並無前科，素行良好，因懷疑其妻對婚
    姻不忠有外遇，憤而以硫酸潑灑，但其犯行造成告訴人容貌毀損，終生無法回復
    ，在生理及心理上有無法磨滅之痛楚，惟念及被告於案發後經將告訴人接回家中
    照顧扶養，儘量彌補告訴人等一切情狀，量處有期徒刑八年，以示懲儆。經核其
    認事用法，均無不合，量刑也很妥適。被告上訴意旨，仍執前詞，否認有重傷犯
    意及當時已心神喪失或精神耗弱，原審量刑過重云云，核無理由，其上訴應予駁
    回。
五、據上論斷，應依刑事訴訟法第三百六十八條，判決如主文。
本案經檢察官柯麗鈴到庭執行職務。
中      華      民      國     九十一    年      十     月    二十九    日
                            臺灣高等法院刑事第五庭
                                審判長法  官  曾  德  水
                                      法  官  楊  貴  雄
                                      法  官  趙  功  恆
右正本證明與原本無異。
如不服本判決應於收受送達後十日內向本院提出上訴書狀，其未敘述上訴之理由者並
得於提起上訴後十日內向本院補提理由書（均須按他造當事人之人數附繕本）。
                                      書記官  孫  佩  琳
中      華      民      國     九十一    年      十     月    二十九    日
附錄本案論罪科刑法條全文：
刑法第二百七十八條第一項
使人受重傷者，處五年以上十二年以下有期徒刑。
